【裁判字號】    88,易,3724
【裁判日期】    890512
【裁判案由】    詐欺
【裁判全文】
臺灣高雄地方法院刑事判決                        八十八年度易字第三七二四號
    公訴人  臺灣高雄地方法院檢察署檢察官
    被  告  丙○○
右列被告因詐欺案件，經檢察官提起公訴（八十八年度偵緝字第一三號），本院判決
如左：
    主  文
丙○○連續意圖為自己不法之所有，以詐術使人將本人之物交付，處有期徒刑陸月，
緩刑參年。
    事  實
一丙○○原係高雄市○○○路一三０號「禾豐通信行」之負責人，民國八十六年年
    初及同年十一月間起，其分別多次向繽繽企業有限公司（下稱「繽繽公司」）及
    神腦國際企業股份有限公司（下稱「神腦公司」）訂購傳真機及行動電話等通訊
    器材，每次向繽繽公司訂購之金額均不足新臺幣（下同）一萬元、向神腦公司訂
    之金額則約為五百餘元至三萬餘元不等，均如期給付價款，迨至八十七年二月間
    ，丙○○雖明知前開通訊行因其經營不善，已喪失高額購買通訊器材之付款能力
    ，竟仍意圖為自己不法之所有，基於概括之犯意，利用先前與神腦公司所建立之
    信賴關係，連續向神腦公司大量訂購行動電話等通訊器材，合計二十五萬二千九
    百五十元，並簽發以同年三月二十五日為發票日之同額支票一紙交付神腦公司，
    同年五月間，其又以相同方式向繽繽公司訂購傳真機三臺及其他耗材，合計三萬
    五千五百元，並簽發以同年九月五日為到期日之同額本票一紙交付繽繽公司，使
    神腦公司及繽繽公司均陷於錯誤，而交付其所訂購之通訊器材，嗣於其簽發支付
    貨款之支票及本票，屆期均未獲兌現並逃逸無蹤，神腦公司及繽繽公司始知受騙
    。
二、案經神腦公司及繽繽公司分別訴由臺灣高雄地方法院檢察署檢察官偵查起訴。
    理  由
一、訊據被告丙○○固坦承右揭向告訴人神腦公司及繽繽公司購得行動電話及傳真機
    等通訊器材，並所簽發支付貨款之支票及本票均未獲兌現等情，惟矢口否認有詐
    欺取財之犯行，辯稱︰因經營不善，向地下錢莊借錢支應致週轉困難，始無法支
    付貨款，並無詐騙之犯行云云。經查：本件被告如何利用先前與告訴人神腦公司
    及繽繽公司交易所建立之信賴關係，向告訴人詐騙財物等情，已據告訴人神腦公
    司之代理人乙○○及繽繽公司之代表人甲○○迭於偵查及本院審理指訴詳盡，並
    有被告所簽發不獲兌現之支票及本票影本各一紙在卷可稽。被告雖以前揭情詞置
    辯，惟查：被告所經營之「禾豐通信行」係直接販賣傳真機、行動電話等通訊器
    材予消費者，顯見其經營風險不高，又其於本院審理時既自承並未遭人倒帳，本
    件係因開業之初本金不足，而向地下錢莊借錢支應致週轉困難（見本院八十九年
    四月二十八日審判筆錄），參酌其於八十六年十月間起即開始大量退票，有卷附
    高雄市票據文換所函覆本院之被告退票紀錄明細一份可佐，足徵被告於八十六年
    十月間起即漸失付款能力，然其卻於同年十一月間開始向告訴人神腦公司訂購行
    動電話時，隱藏其無高額付款能力之事實，並以小額訂購之方式，刻意建立與告
    訴人神腦公司之信賴關係，再於翌年二月間大量訂購貨品後逃逸無蹤，是其辯稱
    無詐欺告訴人神腦公司之犯行，並不足採。又被告雖於八十七年六月十九日始遭
    高雄市票據交換所正式列為拒絕往來戶，惟對照該所函附之被告詳細退票紀錄，
    被告應於同年五月二十日即遭往來銀行以退票三張未註銷為由，列為拒絕往來戶
    ，益徵被告於無支付能力之情形下，猶利用先前與告訴人繽繽公司間之信賴關係
    ，向之訂購傳真機三臺及其他耗材，並逃逸無蹤。是本件被告犯行明確，洵堪認
    定。
二核被告丙○○所為，係犯刑法第三百三十九條第一項之詐欺取財罪。其先後二次
    犯行，時間緊接，犯罪構成要件相同，顯係基於概括犯意為之，為連續犯，應以
    一罪論，並加重其刑。爰審酌被告之犯罪動機、目的、手段及所生危害，事後僅
    償還告訴人神腦公司六萬餘元，並未與告訴人等達成和解等一切情狀，爰量處如
    主文所示之刑，以資懲儆。又被告前未曾受有期徒刑以上刑之宣告，有臺灣高雄
    地方法院被全國前案紀錄表可按，其因一時失慮，偶罹刑典，經此偵審程序後，
    當知所警惕，信無再犯之虞，本院因認所宣告之刑以暫不執行為適當，併予宣告
    緩刑三年，以啟自新。
據上論斷，應依刑事訴訟法第二百九十九條第一項前段，刑法第五十六條、第三百三
十九條第一項、第七十四條第一款，罰金罰鍰提高標準條例第一條前段，判決如主文
。
本案由顏漢文檢察官到庭執行職務。
中      華      民      國    八十九    年      五      月     十二     日
                                  臺灣高雄地方法院刑事第七庭
                                    審判決法  官  林  石  猛
    法  官  蔡  正  雄
                                          法  官  劉  傑  民
右正本證明與原本無異。
如不服本判決，應於判決送達後十日內，向本院提出上訴狀。
                                          書記官    林豐富
中    華    民    國      八十九      年      五      月      十二      日
附錄本案論罪科刑法條：
刑法第三百三十九條第一項
意圖為自己或第三人不法之所有，以詐術使人將本人或第三人之物交付者，處五年以
下有期徒刑、拘役或科或併科一千元以下罰金。


司法院資訊處製作；財團法人民間司法改革基金會備份。
